【裁判字號】    99,上訴,285
【裁判日期】    990406
【裁判案由】    搶奪等
【裁判全文】
臺灣高等法院臺中分院刑事判決         99年度上訴字第285號
上  訴  人  臺灣彰化地方法院檢察署檢察官
上  訴  人
即  被  告  辛○○
被      告  丁○○
上列上訴人因被告搶奪等案件，不服臺灣彰化地方法院98年度訴
字第1728號中華民國98年11月19日第一審判決（起訴案號：臺灣
彰化地方法院檢察署98年度偵字第7798、8284、8308、8367號）
，提起上訴，本院判決如下：
    主  文
原判決關於丁○○部分撤銷。
丁○○共同犯竊盜罪，累犯，處有期徒刑伍月，如易科罰金，以
新臺幣壹仟元折算壹日。
其餘上訴駁回。
    事  實
一、辛○○前於民國92年間，因施用毒品、搶奪案件，經原審法
    院以92年度訴字第853號、92年度訴字第1188號判決分別判
    處有期徒刑10月、6月確定，並另定應執行有期徒刑1年3月
    確定，於94年3月15日因假釋期滿未經撤銷視為執行完畢。
    再於95年間，因施用毒品案件，經國防部高等軍事法院高雄
    分院以96年度上訴字第30號判決，判處有期徒刑2年4月確定
    ，入監執行後，復經減刑，甫於97年2月22日執行完畢。丁○○曾因竊盜案件，經原審法院以93年度彰簡字第641號判
    決判處有期徒刑4月確定，於94年5月17日縮短刑期而執行完
    畢。詎二人均不知悔改，竟共同意圖為自己不法之所有，基
    於竊盜之犯意聯絡，於98年8月26日20時許，由辛○○駕駛
    車牌號碼EZ-8041號自用小客車搭載丁○○，行經臺中縣烏
    日鄉○○村○○路212之2號前時，見庚○○所有、插有鑰匙
    之車牌號碼JCM-432號重型機車停放該處，即由辛○○在小
    客車上把風，丁○○則下車並徒手發動該機車引擎，竊取該
    機車得手後逃逸，作為2人之代步工具。
二、辛○○另意圖為自己不法所有，分別基於竊盜或搶奪犯意，
    而為下列行為：
(一)、於98年8月29日14時許，在臺中縣沙鹿鎮○○路45巷口，見
    戊○○所有、由姚嘉宏使用之車牌號碼LKC-166號重型機車
    停放該處，即以徒手轉動機車鑰匙並啟動機車引擎之方式，
    竊取該機車得手後，作為代步工具。
(二)、於98年8月29日15時30分許，辛○○騎乘車牌號碼LKC-166號
    重型機車行經彰化市○○街、中華路口時，見寅○○將皮包
    （內有身分證、健保卡各2張，搭配0000-000000、0000-000
    000號SIM卡之SONY ERICSSON、SAMSUNG牌行動電話各1支，
    及現金100元）吊掛在車牌號碼7GF-092號機車手把上，離開
    現場，即徒手竊取該皮包得手後逃逸。
(三)、於98年8月31日21時許，辛○○騎乘車牌號碼LKC-166號重型
    機車行經彰化市○○里○○街195號前時，見丙○○將皮包
    （內有國民身分證、全民健康保險卡各2張、駕駛執照1張、
    金融卡1張、信用卡4張、來賓證1張、存摺2本、印章2枚、
    手錶1只、現金約600元，及搭配0000-000000號SIM卡之行動
    電話1支）放在車牌號碼KVU-813號機車腳踏墊上並離開現場
    ，即徒手竊取該皮包得手後逃逸。
(四)、於98年8月29日16時10分許，辛○○騎乘車牌號碼LKC-166
    號機車行經彰化縣花壇鄉○○路○段933號前時，見騎乘機車
    之子○○將皮包（內有聖經1本、NIKON牌眼鏡1副、繩帶）
    置於機車車籃內，即趁子○○不及防備之際，自右後方靠近
    並徒手搶奪該皮包得手後逃逸。
(五)、於98年8月30日22時20分許，辛○○騎乘車牌號碼LKC-166
    號機車行經彰化市○○路○段60號前時，見騎乘機車之丑○○將紅色手提包（內有駕照1張、序號為000000000000000
    號之NOKIA牌6120C型行動電話1支與現金約1000元）置於機
    車腳踏板上，即趁丑○○不及防備之際，自後接近並徒手搶
    奪該手提包得手後逃逸。
(六)、於98年8月31日21時35分許，辛○○騎乘車牌號碼LKC-166號
    重型機車，行經彰化縣彰化市○○路、南校街口時，見騎乘
    機車之癸○○將皮包（內有國民身分證、全民健康保險卡、
    駕駛執照各1張、金融卡1張、信用卡2張、搭配0000-000000
    號SIM卡之SAMSUNG牌D528型行動電話1支與現金1900元）置
    於機車腳踏版上，即趁癸○○不及防備之際，從後方靠近並
    徒手搶奪該皮包得手後逃逸。
(七)、於98年8月31日23時15分許，辛○○騎乘車牌號碼LKC-166
    號重型機車，行經彰化縣和美鎮○○路○段106 號前時，見
    騎乘機車之乙○○將白色POLO手提包（內有搭配0000-000
    000號之行動電話1支、國民身分證、全民健康保險卡、駕駛
    執照、行車執照各1張、金融卡2張、印章1枚與現金60元）
    置於機車腳踏板上，即趁乙○○停等紅燈而不及防備之際，
    從後方靠近並徒手搶奪該手提包得手後逃逸。
(八)、於98年8月31日23時35分許，辛○○騎乘車牌號碼LKC-166
    號重型機車，行經彰化縣彰化市○○○路與豐國路之交岔路
    口時，見騎乘機車之壬○○將皮包（內有NOKIA牌行動電話
    、郵局存摺1本、印章2枚，身分證、健保卡與駕照各1張及
    現金約30000元）放在機車腳踏板上，即趁壬○○停等紅燈
    而不及防備之際，從後方靠近並徒手搶奪該皮包得手後逃逸
    。
三、辛○○可預見提供自己之金融帳戶、存摺、提款卡（含密碼
    ）予陌生人士使用，常與財產犯罪密切相關，可能被犯罪集
    團用以遂行詐欺取財犯罪所得財物或財產上利益之目的，竟
    基於縱若取得其存摺、提款卡之人，將存摺、提款卡與密碼
    自行或轉交詐欺集團成員用以實施詐欺取財犯罪，供作被害
    人匯款之用，仍不違背其本意之幫助詐欺取財犯意，於98年
    7月30日13時30分許之前同月間某日某時，在彰化縣彰化市
    彰化火車站前，將以其名義申辦之中華郵政股份有限公司彰
    化員林郵局帳戶（帳號：0000000-000000 0號）之存摺、提
    款卡交給姓名年籍不詳之詐欺集團成員使用，欲自詐欺集團
    成員收取新臺幣(下同)4000元之對價，以此方式幫助他人實
    施詐欺取財犯行。嗣後，該詐欺集團成員即基於意圖為自己
    不法所有之犯意，於98年7月30日13時30分許，由集團自稱
    屏東縣警察局潮州分局員警、林淑惠書記官之成員分別撥打
    電話向己○○佯稱：因己○○詐騙20人之詐欺案件遭起訴，
    銀行帳戶內之700萬元存款均是詐欺所得，為證明帳戶內並
    無700萬元之詐欺款項，需將存款領出後匯入法官指定帳戶
    內，待24小時內就會返還等語，致己○○陷於錯誤，於同日
    15時35分許領出存款21萬餘元後，依指示將20萬元匯入辛○○前揭郵局帳戶內。嗣經己○○發局受騙而報警處理。
四、案經彰化縣警察局彰化分局、彰化縣警察局員林分局分別報
    請臺灣彰化地方法院檢察署檢察官偵查起訴，本院認有刑事
    訴訟法第273條之1第1項之情形，而改依簡式審判程序審理
    。
    理  由
一、按被告以外之人於審判外之陳述，雖不符刑事訴訟法第159
    條之1至之4之規定，而經當事人於審判程序同意作為證據，
    法院審酌該言詞陳述或書面陳述作成時之情況，認為適當者
    ，亦得為證據；當事人、代理人或辯護人於法院調查證據時
    ，知有同法第159條第1項不得為證據之情形，而未於言詞辯
    論終結前聲明異議者，視為有前項之同意，刑事訴訟法第
    159條之5定有明文。本案判決以下所引被告以外之人於審判
    外之言詞或書面陳述，固屬傳聞證據，惟檢察官及被告迄至
    本院言詞辯論終結前均未聲明異議，自應視為同意該等證據
    資料為本案之證據。本院審酌上開證據資料之取得或作成並
    無不法或不當之情形，認以之為本案之證據為適當，故應認
    有證據能力。
二、上開事實欄一、二部分，業據上訴人即被告（以下稱被告）
    辛○○、被告丁○○迭於警詢、偵訊、原審及本院審理中均
    坦承不諱，而事實欄三部分，亦據被告辛○○於原審及本院
    審理中坦承在卷，核與證人廖樵宏、楊換森、吳福欣、焦冠
    智、證人即被害人姚嘉宏、庚○○、子○○、丑○○、壬○○、癸○○、乙○○、寅○○、丙○○、己○○證述情節相
    符，並有監視錄影畫面翻拍照片、車輛查詢資料、翻拍照片
    、行動電話照片、現場照片、匯款執據、贓物認領保管單彰
    化郵局98年8月21日彰營字第0980101170號函所附之立帳申
    請書、客戶歷史交易清單等附卷可稽，足證被告2人之自白
    確與事實相符，堪以採信。被告辛○○於警詢、偵訊所辯伊
    之上開郵局帳戶存摺、提款卡等物遺失云云，堪認係卸責之
    詞，要不可採。本件事證明確，被告犯行堪以認定。
三、核被告2人就事實欄一、所為，係犯刑法第320條第1項之竊
    盜罪；被告辛○○就事實欄二、之(一)、(二)、(三)所為，核係各
    犯刑法第320條第1項之竊盜罪，就事實欄二、之(四)至(八)所為
    ，核係各犯同法第325條第1項之搶奪罪，就事實欄三所為，
    核係犯同法第30條第1項、第339條第1項之幫助詐欺取財罪
    。被告辛○○所犯幫助詐欺取財罪，依刑法第30條第2項規
    定，按正犯之刑減輕之。被告2人對於事實欄一所示之犯罪
    之實行，有犯意聯絡及行為分擔，均為共同正犯。被告辛○○、丁○○均曾受如事實欄一所示之前案確定刑事判決及有
    期徒刑之執行完畢，有臺灣高等法院被告前案紀錄表附卷可
    憑，渠等於有期徒刑執行完畢後之5年內，故意再犯有期徒
    刑以上之罪，為累犯，被告辛○○所犯上開各罪，及被告丁○○所犯上開竊盜罪，均應依刑法第47條第1項規定加重其
    刑，被告辛○○所犯幫助詐欺取財罪部分，並先加後減之。
    被告辛○○所犯上開各罪間，犯意各別，應分論併罰。
四、原審認被告辛○○罪證明確，而依上述規定分別論以竊盜罪
    、搶奪罪、幫助詐欺取財罪，復審酌被告辛○○正值青壯之
    年，為高中畢業，竟不思上進，而為前揭犯行，及其犯罪之
    動機、手段、所生危害等一切情狀，就被告辛○○所犯上開
    各罪，分別量處如原判決附表所示之刑，並定應執行刑為有
    期徒刑五年八月，以示懲儆。其認事用法及量刑，核無不當
    。被告上訴意旨固稱伊於本案始終坦承犯行，犯後態度良好
    ，於審理中亦表悔意，情堪憫恕，應處較輕之刑，原審卻處
    以重刑，即有未當云云。本院審酌被告辛○○於本案多次竊
    盜、搶奪他人財物及幫助詐欺取財，已嚴重影響社會治安，
    造成多人財產損失，實無情堪憫恕可言。是縱被告於法院審
    理中坦承犯行，表示悔意，亦難據以邀獲過輕之寬典，原審
    就被告辛○○所犯各罪所科之刑，核符罪當其罰之原則，自
    無不當。是被告辛○○執上情詞上訴，為無理由，應予駁回
    。另原審認被告丁○○罪證明確，而予論罪科刑，固非無見
    。惟原審疏未審酌被告丁○○係累犯，並依法加重其刑，即
    有未當。檢察官就此部分上訴，為有理由，自應由本院將原
    判決關於此部分撤銷改判。爰審酌被告丁○○曾有竊盜前科
    ，正值青壯之年，雖國中畢業，竟不思上進，而為竊盜犯行
    ，造成他人財物損失。及坦承犯行，犯後態度良好等一切情
    狀，量處如主文第二項所示之刑，並諭知易科罰金之折算標
    準，以示懲儆。
五、公訴意旨另敘明：被告辛○○另於98年8月29日15時25分許
    ，騎乘車牌號碼LKC-166號重型機車，行經彰化縣彰化市○○街口時，見騎乘機車之被害人林誼芳將皮包（內有SONYER
    ICSSON、SAMSUNG牌行動電話各1支與現金約500元）置於機
    車腳踏版上，即趁被害人林誼芳不及防備之際，徒手搶奪林
    誼芳之皮包得手後逃逸。經查被告此部分涉犯搶奪罪之時、
    地，與如事實欄二之(二)所示被告竊盜行為之地點，同係位在
    彰化縣彰化市○○街，其犯罪時間，復處於98年8月29日15
    時25分許至98年8月29 日15時30分許之同一時段，而依被害
    人林誼芳之全戶戶籍資料查詢結果，如事實欄一之(二)所示之
    被害人寅○○即係林誼芳之母，且被害人寅○○遭竊之行動
    電話廠牌、數量，與被害人林誼芳遭搶奪之行動電話廠牌、
    數量相同，且卷內除被告之自白外，亦無被害人林誼芳遭行
    搶之事證，顯見檢察官係將被害人寅○○遭竊之情節，再誤
    植為被害人林誼芳於相當之時、地遭搶奪之情節，因事實上
    ，被告辛○○僅有對被害人寅○○行竊之行為，未對被害人
    林誼芳有行搶之行為，於被害人寅○○遭竊之外，亦無被害
    人林誼芳是否遭搶之爭執獨立存在，是檢察官於起訴書敘述
    被告辛○○對被害人林誼芳行搶之行為，應屬於單一犯罪事
    實之誤植，別無其他待審判之獨立犯罪事實存在，是此部分
    雖無法再行認定被告辛○○僅有對被害人林誼芳有行搶之行
    為，亦不必再另為無罪之諭知。
據上論結，應依刑事訴訟法第368條、第369條第1項前段、第364
條、第299條第1項前段、刑法第28條、第320條、第47條第1項、
第41條第1項前段，刑法施行法第1條之1判決如主文。
本案經檢察官甲○○到庭執行職務。
中    華    民    國    99    年    4     月    6     日
              刑事第四庭  審判長法  官  洪  耀  宗
                                法  官  劉  登  俊
                                法  官  許  文  碩
以上正本證明與原本無異。
除搶奪罪得上訴外，其餘不得上訴。
如不服本判決應於收受送達後十日內向本院提出上訴狀，其未敘
述上訴之理由者並得於提起上訴後十日內向本院補提理由書（均
須按他造當事人之人數附繕本）「切勿逕送上級法院」。
                                書記官  郭  蕙  瑜
中    華    民    國    99    年    4     月    6     日
附錄本案論罪科刑法條：
中華民國刑法第320條
（普通竊盜罪、竊佔罪）
意圖為自己或第三人不法之所有，而竊取他人之動產者，為竊盜
罪，處5  年以下有期徒刑、拘役或 5 百元以下罰金。
意圖為自己或第三人不法之利益，而竊佔他人之不動產者，依前
項之規定處斷。
前二項之未遂犯罰之。
┌──┬─────────┬──────────────────────┐
│編號│犯罪事實          │所犯法條                                    │
│    │                  ├──────────────────────┤
│    │                  │論處之罪及所宣告之刑                        │
├──┼─────────┼──────────────────────┤
│１  │如事實欄一所示    │刑法第320條第1項 。                         │
│    │                  ├──────────────────────┤
│    │                  │辛○○共同犯竊盜罪，累犯，處有期徒刑伍月。  │
│    │                  │                                            │
│    │                  │                                            │
├──┼─────────┼──────────────────────┤
│２  │如事實欄二之(一)所示│刑法第320條第1項。                          │
│    │                  ├──────────────────────┤
│    │                  │辛○○犯竊盜罪，累犯，處有期徒刑伍月。      │
├──┼─────────┼──────────────────────┤
│３  │如事實欄二之(二)所示│刑法第320條第1項。                          │
│    │                  ├──────────────────────┤
│    │                  │辛○○犯竊盜罪，累犯，處有期徒刑伍月。      │
├──┼─────────┼──────────────────────┤
│４  │如事實欄二之(三)所示│刑法第320條第1項。                          │
│    │                  ├──────────────────────┤
│    │                  │辛○○犯竊盜罪，累犯，處有期徒刑伍月。      │
├──┼─────────┼──────────────────────┤
│５  │如事實欄二之(四)所示│刑法第325條第1項。                          │
│    │                  ├──────────────────────┤
│    │                  │辛○○犯搶奪罪，累犯，處有期徒刑拾月。      │
├──┼─────────┼──────────────────────┤
│６  │如事實欄二之(五)所示│刑法第325條第1項。                          │
│    │                  ├──────────────────────┤
│    │                  │辛○○犯搶奪罪，累犯，處有期徒刑拾月。      │
├──┼─────────┼──────────────────────┤
│７  │如事實欄二之(六)所示│刑法第325條第1項。                          │
│    │                  ├──────────────────────┤
│    │                  │辛○○犯搶奪罪，累犯，處有期徒刑拾月。      │
├──┼─────────┼──────────────────────┤
│８  │如事實欄二之(七)所示│刑法第325條第1項。                          │
│    │                  ├──────────────────────┤
│    │                  │辛○○犯搶奪罪，累犯，處有期徒刑拾月。      │
├──┼─────────┼──────────────────────┤
│９  │如事實欄二之(八)所示│刑法第325條第1項。                          │
│    │                  ├──────────────────────┤
│    │                  │辛○○犯搶奪罪，累犯，處有期徒刑拾月。      │
├──┼─────────┼──────────────────────┤
│１０  │如事實欄三所示    │刑法第30條第1項、第339條第1項。             │
│    │                  ├──────────────────────┤
│    │                  │辛○○幫助犯詐欺取財罪，累犯，處有期徒刑肆月│
│    │                  │。                                          │
└──┴─────────┴──────────────────────┘

司法院資訊處製作；財團法人民間司法改革基金會備份。
